臺灣臺北地方法院民事判決
111年度北訴字第49號
原      告  楊惠如
被      告  吳明峯
訴訟代理人  陸雪娥
            陳懿宏律師
            黃政堯律師
上列當事人間請求損害賠償（交通）事件，經本院刑事庭裁定移
送前來（111年度交簡附民字第31號），本院於民國111年11月7
日言詞辯論終結，判決如下：
    主      文
被告應給付原告新臺幣肆萬貳仟壹佰陸拾貳元，及自民國一百一
十一年三月十六日起至清償日止，按年息百分之五計算之利息。
原告其餘之訴駁回。
訴訟費用由被告負擔百分之六，餘由原告負擔。
本判決於原告以新臺幣壹萬伍仟元為被告供擔保後，得假執行。
但被告如以新臺幣肆萬貳仟壹佰陸拾貳元為原告預供擔保，得免
為假執行。
原告其餘假執行之聲請駁回。
    事實及理由
壹、程序方面：
  ㈠按訴狀送達後，原告不得將原訴變更或追加他訴，但請求之
    基礎事實同一者、擴張或減縮應受判決事項之聲明者，不在
    此限，民事訴訟法第255條第1項第2款、第3款定有明文。本
    件原告於民國111年3月8日刑事附帶民事起訴狀原請求為「
    被告應給付原告新臺幣（下同）724,280元」（見111年度交
    簡附民字第31號卷第6頁），嗣於111年7月9日具狀變更請求
    為「被告給付原告718,477元」（見本院卷第45頁至第47頁
    ）。核原告前揭變更，請求之基礎事實同一及減縮其應受判
    決事項之聲明，依上開規定，應予准許。　　　　
  ㈡民事訴訟法第427條第2項之訴訟，案情繁雜或其訴訟標的金
    額或價額逾第1項所定額數10倍以上者，法院得依當事人之
    聲請，以裁定改用通常訴訟程序，並由原法官繼續審理，同
    法條第5項定有明文。本件係屬民事訴訟法第427條第2項第1
    1款及第12款規定之訴訟，兩造於111年7月19日審理時以案
    情繁雜聲請改用通常訴訟程序（見本院卷第139頁），爰依
    前開規定，以裁定改用通常訴訟程序，並由原法官繼續審理
    （見本院卷第139頁）。
貳、實體方面：
一、原告主張：
  ㈠被告於110年7月15日18時8分許，騎乘車號000-000號普通重
    型機車，沿臺北市中山區長安西路東向西方向直行，行經長
    安西路與同路段5巷口，本應注意兩車併行應保持安全間距
    ，復應注意變換車道應禮讓直行車先行，意疏未注意貿然向
    右變換車道，致與同行向右側、由原告騎乘之車號000-0000
    號普通重型機車（下稱系爭機車）發生擦撞，致原告人車倒
    地，受有左髖挫傷、四肢多處擦挫傷與瘀傷等傷害，爰起訴
    請求被告給付：1.醫療費用95,722元；2.看護費90,000元；
    3.交通費7,165元；4.工作損失224,290元；5.精神慰撫金30
    0,000元；6.系爭機車維修費1,300元，合計718,477元等語
    。
　㈡並聲明：1.被告應給付原告718,477元，及自起訴狀繕本送達
    之翌日起至清償日止，按年息5%計算之利息；2.前項判決，
    請准供擔保宣告假執行。　
二、被告則以：
  ㈠本件檢察官聲請簡易判決處刑書、鈞院刑事簡易判決所認定
    之事實，並不拘束鈞院對於本件事實之判斷；本件車禍經臺
    北市車輛行車事故鑑定會以案號0000000000號鑑定，被告向
    右變換行向未注意其他車輛為肇事原因，原告無肇事因素，
    而被告業已具狀向本件刑事二審聲請送臺北市車輛行車事故
    覆議會覆議；本件車禍因原告為後車，又於未注意車前狀況
    及被告已使用右轉方向燈之情形下，仍繼續前行而與被告發
    生碰撞，故本件車禍之過失比例應由原告負擔全部之肇事責
    任；退步言，縱鈞院認本件車禍被告亦有過失責任，然原告
    受有左髖挫傷、頸部挫傷拉傷、頸椎六七節滑脫等傷勢，與
    被告行為間並無因果關係；本件車禍發生日期為110年7月15
    日下午6時8分，原告直至110年7月16日晚上8時28分始至馬
    偕醫院急診，若原告確實受有四肢多處擦挫傷、左髖挫傷、
    頸部挫傷拉傷、頸椎六七節滑脫等傷勢，依常情應於當日晚
    上、隔日早上發現有受傷、或感到不適即馬上就醫，豈會於
    隔日超過24小時後才至馬偕醫院急診，顯不符常理；原告於
    110年7月16日傷勢，佳禾骨科診所與馬偕醫院診斷有所出入
    ，即佳禾骨科認有左髖挫傷，而馬偕醫院並未認有左髖挫傷
    ，則原告是否於本件車禍而受有左髖挫傷之傷勢，並非無疑
    ；又馬偕醫院係直至110年12月20日始診斷被告患有頸部挫
    傷拉傷、頸椎六七節滑脫等傷勢，距離本件車禍已近半年，
    故原告患有頸部挫傷拉傷、頸椎六七節滑脫等傷勢應為自然
    退化，而與本件車禍無因果關係；退步言，縱原告患有上開
    傷勢確因本件車禍所致，對於原告購買瘀血藥、肢體護具、
    手指護具費用2,120元、欲進行左髖手術66,290元、所生看
    護費90,000元、工作損失24,490元、未來無法工作損失199,
    800元、交通費7,165元部分，認並無理由，而原告請求之精
    神慰撫金300,000元，則請鈞院依職權酌減之等語，做為答
    辯。
　㈡並聲明：1.原告之訴駁回；2.若受不利判決，請准供擔保以
    免假執行。　
三、兩造不爭執之事項：
  ㈠按當事人於訴訟上所為之自認，於辯論主義所行之範圍內有
    拘束當事人及法院之效力，法院應認其自認之事實為真，以
    之為裁判之基礎，在未經自認人合法撤銷其自認前，法院不
    得為與自認之事實相反之認定（最高法院111年度台上字第5
    85號、第372號、第155號判決意旨參照）。
　㈡被告於110年7月15日18時8分許，騎乘車號000-000號普通重
    型機車，沿臺北市中山區長安西路東向西方向直行，行經長
    安西路與同路段5巷口，本應注意兩車併行應保持安全間距
    ，復應注意變換車道應禮讓直行車先行，意疏未注意貿然向
    右變換車道，致與同行向右側、由原告騎乘之系爭機車發生
    擦撞，致原告人車倒地，受有左髖挫傷、四肢多處擦挫傷與
    瘀傷等傷害等情，有本院111年度交簡字第252號刑事簡易判
    決、臺灣臺北地方檢察署110年度偵字第36843號檢察官 聲
    請簡易判決處刑書等在卷可稽（見本院卷第13頁至第16頁）
    ，兩造對此均不爭執（見本院卷第140頁），可信為真正。
四、得心證之理由：
    原告主張被告於上揭時地騎乘機車，因未注意貿然向右變換
    車道，致與原告騎乘之系爭機車發生擦撞，致原告人車倒地
    ，受有左髖挫傷、四肢多處擦挫傷與瘀傷等傷害（下稱系爭
    傷害），爰起訴請求被告給付：1.醫療費用95,722元；2.看
    護費90,000元；3.交通費7,165元；4.工作損失224,290元；
    5.精神慰撫金300,000元；6.系爭機車維修費1,300元，合計
    718,477元等語。惟為被告否認，並以前揭情詞置辯。是本
    件本院應審究者為：
  ㈠原告請求醫療費用95,722元，有無理由？
　㈡原告請求看護費90,000元，有無理由？
　㈢原告請求交通費7,165元，有無理由？
　㈣原告請求工作損失224,290元，有無理由？
　㈤原告請求系爭機車維修費1,300元，有無理由？
　㈥原告請求精神慰撫金300,000元，有無理由？
　　茲分別論述如下：
　㈠原告請求醫療費用95,722元，有無理由？
　　1.原告請求醫療費用：①購買瘀血藥、肢體護具、手指護具2
      ,120元；②至111年6月30日已發生看診費用15,312元；③長
      庚開刀費用53,650元、住院費用7,000元、拐杖（輔助器
      材）1,000元、回診醫療費用4,640元；④中醫看診費用12,
      000元，合計95,722元等語（見本院卷第45頁）。被告則
      以前揭情詞置辯（見本院卷第348頁至350頁）。
　　2.按侵權行為損害賠償之債，以有損害之發生及有責任原因
      之事實，並二者間有相當因果關係為成立要件，且主張侵
      權行為損害賠償請求權之人，對於侵權行為之成立要件應
      負舉證責任（最高法院110年度台上字第2968號、108年度
      台上字第1990號判決意旨參照）。關於侵權行為損害賠償
      之請求權，以受有實際上之損害為成立要件，且依民事訴
      訟法第277條本文之規定，應由主張因侵權行為受有損害
      者負舉證之責（最高法院107年度台上字第2229號判決意
      旨參照）。當事人主張有利於己之事實者，就其事實有舉
      證之責任，但法律別有規定，或依其情形顯失公平者，不
      在此限，民事訴訟法第277條定有明文。民事訴訟如係由
      原告主張權利者，應先由原告負舉證之責，若原告先不能
      舉證，以證實自己主張之事實為真實，則被告就其抗辯事
      實即令不能舉證，或其所舉證據尚有疵累，亦應駁回原告
      之請求（最高法院110年度台上字第1096號、109年度台上
      字第123號、108年度台上字第129號判決意旨參照）。
　　3.經查：
　　  ①原告請求瘀血藥、肢體護具、手指護具2,120元部分，業
        據提出110年7月28日建祥藥局統一發票、110年8月8日
        杏一電子發票證明聯、110年11月12日蝦皮購物訂單等
        為憑（見本院卷第67頁），而被告對此不爭執（見本院
        卷第247頁），於法相符，應予准許。
　　　②原告請求111年6月30日已發生之看診費用15,312元，就
        其所提出之德泰診所收據、夏立雲診所就醫收據彙總表
        、佳禾骨科診所收據、馬偕紀念醫院醫療費用收據、台
        北長庚紀念醫院門診費用收據、臺北榮民總醫院門診醫
        療費用明細收據（見本院卷第69頁至第73頁、第77頁、
        第81頁至第93頁、第99頁至第111頁），合計費用為10,
        042元，被告對此不爭執（見本院卷第247頁），於法相
        合，應予准許。逾此範圍部分，則未據原告提出證據證
        明之，以實其說，依舉證責任分配原則，於法無據，不
        應准許。
　    ③原告請求長庚開刀費用53,650元、住院費用7,000元、拐
        杖（輔助器材）1,000元、回診醫療費用4,640元部分，
        雖提出門診手術預約單、自費特材及自付差額特材同意
        書、髖關節鏡輔助手術同意書等為證（見本院卷第113
        頁至第121頁）。惟按損害賠償之債，以有損害之發生
        及有責任原因之事實，並二者之間，有相當因果關係為
        成立要件。所謂相當因果關係，係指依經驗法則，綜合
        行為當時所存在之一切事實，為客觀之事後審查，認為
        在一般情形下，有此環境、有此行為之同一條件，均可
        發生同一之結果者，則該條件即為發生結果之相當條件
        ，行為與結果即有相當之因果關係（最高法院110年度
        台上字第3170號、第1874號、第1412號判決意旨參照）
        。本件車禍係發生於110年7月15日（見本院卷第15頁）
        ，而原告係於111年2月25日始經台北長庚醫院預約開刀
        手術（見本院卷第45頁、第113頁），此距本件車禍原
        告受有系爭傷害時間已逾半年，則原告前揭之開刀手術
        與被告之本件過失傷害行為間，是否具有相當因果關係
        ，即非無疑，且據被告以前揭情詞否認（見本院卷第34
        8頁至第351頁），原告復未舉證證明之，以實其說，則
        依舉證責任分配原則，原告此部分之請求，於法未合，
        不應准許。
　　　④原告主張其於111年7月份起先至中醫診所採針灸及物理
        治療方式舒緩疼痛，醫生判定筋膜發炎、肌腱及肌肉已
        纖維化產生沾黏，先做治療再找醫生進行開刀評估，醫
        生建議一週看診次數4次，爰請求中醫看診費用12,000
        元等語（見本院卷第45頁）。惟為被告否認（見本院卷
        第223頁至第227頁），而原告並未就其前揭主張之醫生
        判定筋膜發炎、肌腱及肌肉已纖維化產生沾黏，先做治
        療再找醫生進行開刀評估，醫生建議一週看診次數4次
        等情，舉證證明之，以實其說，則原告請求中醫看診費
        用12,000元云云，於法即屬無據，不應准許。
　㈡原告請求看護費90,000元，有無理由？
　　經查，原告因系爭傷害於110年7月16日20時28分至馬偕紀念
    醫院急診就診，經適當治療後，於110年7月16日21時30分出
    院，後續宜門追蹤治療等情，有馬偕紀念醫院110年7月16日
    診斷證明書在卷可稽（見本院卷第95頁），兩造對此均不爭
    執（見本院卷第247頁）。足見原告受有系爭傷害，並無需
    要專人看護之必要，此外，復未據原告舉證證明其受有系爭
    傷害，有必須由專人看護之需要，以實其說，依舉證責任分
    配原則，其請求看護費90,000元云云，於法無據，不應准許
    。
　㈢原告請求交通費7,165元，有無理由？
　　1.原告主張看診交通全程自家機車往返，請求補貼油資、車
      輛耗損及停車費，估每公里10元，計支付交通費用7,165
      元等語（見本院卷第45頁）。被告辯稱原告騎乘之系爭機
      車為三陽迪爵FC12TB（見本院卷第249頁），依經濟部能
      源局油耗測試值為55.4公里/公升，依現今油價95無鉛汽
      油每公升30.3元，系爭機車每公里油料花費應為0.5元外
      ，原告未舉證同型機車公告之平均油耗，再以當月份油價
      計算交通費，原告此部分主張並無理由等語（見本院卷第
      351頁）。
　　2.按賠償損害之債，以實際上受有損害為成立要件，倘無損
      害，即不發生賠償問題（最高法院111年度台上字第553號
      、110年度台上字第1533號判決意旨參照）。侵權行為賠
      償損害之請求權，固以實際上受有損害為成立要件。然此
      項損害不以財產之實際上減少為限，於增加負擔之情形亦
      足當之（最高法院109年度台上字第1931號判決意旨參照
      ）。被害人因損害之原因將受有實際之損失，而基於法律
      規範之評價，足以認定其為法律所認許或保護之權益本身
      之損失，固應容許被害人請求賠償，不以被害人對於相當
      於該損失之財產已確實支付為必要，惟仍須以實際所受之
      損害為度，庶合乎損害賠償之債旨在填補損害之原理（最
      高法院105年度台上字第326號判決意旨參照）。
　　3.查原告就其請求交通費7,165元，雖提出油資計算公里數
      及每趟油資費用明細表以資為憑（見本院卷第123頁至第1
      35頁），惟未就其核算系爭機車交通費係每公里為10元乙
      節（見本院卷第45頁），先負舉證證明之責，以實其說，
      則原告率以明細表所載之里程數，並據以計算交通費7,16
      5元而主張請求云云，於法自非有據，不應准許。
　㈣原告請求工作損失224,290元，有無理由？
　　1.原告主張其原任職會計、出納，每日工資1,110元，本件
      車禍發生110年7月15日至今111年6月30日截止日，請假工
      資24,490元，目前已向公司遞辭呈，近日已在辦理交接程
      序將好好配合治療及開刀，預估長達半年時間無法工作，
      求償以投保金額申請199,800元（計算式：33,300元×6個
      月＝199,800元），爰請求工作損失224,290元等語（見本
      院卷第47頁）。被告辯稱依110年7月16日佳禾骨科診所及
      110年7月16日馬偕醫院診斷證明書（見本院卷第75頁、第
      95頁），均無原告受有系爭傷害需休養之記載，且原告之
      請假紀錄亦不連續，另原告係自行辭職，並非因系爭傷害
      不能工作所致，原告之主張並無理由等語（見本院卷第35
      1頁）。
　　2.按損害賠償之債，以有損害之發生及有責任原因之事實，
      並二者之間，有相當因果關係為成立要件，如不合於此項
      成立要件者，即難謂有損害賠償請求權存在（最高法院11
      0年度台上字第1808號判決意旨參照）。經查，依110年7
      月16日馬偕紀念醫院診斷證明書醫師囑言欄載，原告因系
      爭傷害於110年7月16日20時28分至馬偕紀念醫院急診就診
      ，經適當治療後，於110年7月16日21時30分出院，後續宜
      門追蹤治療（見本院卷第95頁），兩造均不爭執（見本院
      卷第247頁），已如前述。再衡酌原告受有系爭傷害之傷
      勢，及原告自稱係任職會計、出納之工作性質（見本院卷
      第47頁），足見原告於系爭傷害期間並非有無法工作之情
      事，其請求之工作損失與被告之過失傷害行為間，難認有
      相當因果關係存在。故原告請求工作損失224,290元云云
      ，於法無據，不應准許。
　㈤原告請求系爭機車維修費1,300元，有無理由？
　　按損害賠償，以實際上受有損害為成立要件，倘無損害，即
    不發生賠償問題（最高法院111年度台上字第553號、110年
    度台上字第1533號判決意旨參照）。損害賠償之範圍，應以
    債權人實際所受損害為衡（最高法院110年度台上字第352號
    判決意旨參照）。經查，系爭機車尚未修復，業據原告於本
    院審理時陳述在卷（見本院卷第247頁），此外，復未據原
    告就系爭機車已修復完畢及實際受有何損害等情，舉證證明
    之，以實其說，依前開說明及舉證責任分配原則，原告請求
    被告系爭機車維修費1,300元云云，於法即有未合，不應准
    許。
　㈥原告請求精神慰撫金300,000元，有無理由？
　　按法院定慰撫金之數額，應斟酌行為人係故意或過失，其加
    害情節，被害人所受名譽損害之痛苦程度，及兩造之身分地
    位、教育程度、經濟狀況等一切情狀定之（最高法院110年
    度台上字第425號、108年度台上字第1073號判決意旨參照）
    。經查，原告起訴主張被告於上揭時地，因過失傷害之行為
    ，致原告受有系爭傷害之事實，已如前述，原告精神及身體
    上自受有相當之痛苦及損害，且其所受損害與被告前揭不法
    行為間有相當因果關係，是原告請求給付精神慰撫金，於法
    自屬有據。查原告係專科畢業，受傷之前從事會計及出納財
    務工作，目前已離職待業中，110年度給付總額為309,354元
    ，財產總額為4,660元；被告係大學畢業，目前擔任業務員
    ，109年度給付總額為87,272元，財產總額為6,050元，為兩
    造所不爭執（見本院卷第248頁），並有本院依職權調閱之
    兩造稅務電子閘門財產所得調件明細表可參（隨卷外放）。
    審酌被告之前揭行為情節、造成原告受有系爭傷害之程度，
    及兩造之身分、地位、經濟能力等一切情狀，認原告請求被
    告給付精神慰撫金30,000元，始為公允適當，應予准許，超
    過此部分之請求，則屬過高，不能准許。
  ㈦據上，原告請求被告給付瘀血藥等費用2,120元、已發生之看
    診費用10,042元、精神慰撫金30,000元，合計42,162元，於
    法有據，應予准許，逾此範圍之請求，則無理由，不應准許
    。
　㈧末按給付無確定期限者，債務人於債權人得請求給付時，經
    其催告而未為給付，自受催告時起，負遲延責任；其經債權
    人起訴而送達訴狀，或依督促程序送達支付命令，或為其他
    相類之行為者，與催告有同一之效力；遲延之債務，以支付
    金錢為標的者，債權人得請求依法定利率計算之遲延利息；
    應付利息之債務，其利率未經約定，亦無法律可據者，週年
    利率為5%，民法第229條第2項、第233條第1項前段及第203
    條分別定有明文。本件係屬侵權行為損害賠償之債，自屬無
    確定期限者，且係以支付金錢為標的，依前揭法律規定，原
    告請求被告給付自起訴狀繕本送達翌日即111年3月16日（見
    111年度交簡附民字第31號卷第93頁）起至清償日止，按年
    息5%計算之遲延利息，於法自屬有據。　
五、綜上所述，原告起訴請求被告應給付42,162元，及自111年3
    月16日起至清償日止，按年息5%計算之利息，為有理由，應
    予准許；逾此部分之請求，則無理由，應予駁回。
六、兩造均陳明願供擔保，請准宣告假執行或免為假執行，經核
    原告勝訴部分，於法並無不合，爰分別酌定相當之擔保金額
    准許之。至原告其餘假執行之聲請，因其餘之訴已經駁回而
    失去依據，併駁回之。　　
七、本件事證已臻明確，兩造其餘攻擊防禦及證據方法，經本院
    審酌後，於判決結果均不生影響，爰不一一予以論駁贅述。
    又不必要之證據方法，法院原可衡情不予調查，不為當事人
    證據之聲明所拘束（最高法院111年度台上字第1801號、第1
    792號、第1787號、第1784號裁定意旨參照）。本件被告於1
    11年10月28日具狀聲請調閱本院111年度簡上字第44號全部
    卷證、馬偕紀念醫院及台北長庚紀念醫院原告於110年7月15
    日迄今之所有病歷，暨向馬偕紀念醫院及台北長庚紀念醫院
    函詢等情（見本院卷第352頁至第353頁），本院認核無必要
    。另原告111年11月30日刑事附帶民事補充理由狀-3（見本
    院卷第379頁）係於本件言詞辯論終結後始行提出，依法應
    不生提出之效力，本院自無庸予以審究，併此說明。
八、據上論結，本件原告之訴為一部有理由、一部無理由，依民
    事訴訟法第79條、第390條第2項、第392條第2項，判決如主
    文。
中　　華　　民　　國　　111 　年　　12　　月　　12　　日
                  民  事  庭    法　官　詹慶堂
以上正本係照原本作成。
如對本判決上訴，須於判決送達後20日內向本院提出上訴狀。如
委任律師提起上訴者，應一併繳納上訴審裁判費。
                                書記官 馬正道